臺灣高雄地方法院刑事判決　　　　　　　96年度易字第355 號
公　訴　人　臺灣高雄地方法院檢察署檢察官
被　　　告　乙○○
上列被告因詐欺等案件，經檢察官提起公訴（起訴案號：臺灣高
雄地方法院檢察署95年度偵緝字第2884號），嗣被告於本院準備
程序就被訴事實為有罪之陳述，經審判長告知被告簡式審判程序
意旨，並聽取當事人之意見後，本院合議庭裁定由受命法官獨任
依簡式審判程序審理、判決如下：
    主  文
乙○○幫助犯詐欺取財罪，處有期徒刑月，如易科罰金，以銀
元佰元即新臺幣玖佰元折算壹日。
    事  實
一、乙○○明知詐騙集團等不法份子經常利用他存款帳戶、提款
    卡、密碼轉帳等方式，獲取不法利益並逃避執法人員之追查
    ，且明知提供自己之金融帳戶、存摺簿、提款卡及密碼予陌
    生人士使用，常與財產犯罪密切相關，可能被詐騙犯罪集團
    所利用以遂其等詐欺犯罪並逃避檢警追緝之目的，竟仍容任
    所提供之帳戶可能被犯罪集團用以詐欺取財結果之發生，而
    基於幫助他人實施詐欺取財犯罪之不確定故意，於民國93年
    7 月1 日，在雲林縣斗六市○○路29號復華商業銀行股份有
    限公司斗信分行（下稱復華銀行），以新臺幣（下同）100
    元開設新帳戶之帳號：0000000000000 號個人帳戶，並取得
    存摺、密碼、金融提款卡後，於翌日即7 月2 日下午1 時許
    ，在雲林縣斗南鎮將軍里879 巷12號住處前，乃將其所有之
    上開復華銀行帳號為0000000000000 號帳戶及存摺、密碼、
    金融提款卡交付與真實姓名、年籍不詳之成年男子使用。嗣
    某不詳之詐騙集團成員取得上開乙○○帳戶之存摺、提款卡
    及密碼後，於93年7 月2 日，署名為菁英資產管理顧問公司
    之信函，寄送予陳姿蘭，而信函內容謊稱陳姿蘭中獎，陳姿
    蘭乃依信函指示所附之電話聯繫對方，由自稱「陳俊華」之
    男子接聽佯稱：陳姿蘭中獎新臺幣80萬元，惟須先加入成為
    會員並匯款入指定之帳戶始得領取獎金等語，陳姿蘭不疑有
    他，信以為真，乃依指示陸續匯款150 萬元至「陳俊華」指
    定之帳戶，而150 萬元中之19萬元、3 萬元係陳姿蘭分別於
    93年7 月16日、7 月22日各匯入上開復華銀行乙○○帳戶內
    ，並分別於同日遭人陸續提領一空。嗣陳姿蘭均未獲中獎之
    獎金給付，始察覺有異而發現受騙，遂報警循線查獲上情。
二、案經臺灣南投地方法院檢察署檢察官簽請臺灣高等法院檢察
    署檢察長令轉臺灣高雄地方法院檢察署檢察官主動簽分偵查
    起訴。
    理  由
壹、程序方面
一、按除被告所犯為死刑、無期徒刑、最輕本刑為三年以上有期
    徒刑之罪或高等法院管轄第一審案件者外，於法院行準備程
    序進行中，被告先就被訴事實為有罪之陳述時，審判長得告
    知被告簡式審判程序之旨，並聽取當事人、代理人、辯護人
    及輔佐人之意見後，裁定進行簡式審判程序；且受命法官行
    準備程序，與法院或審判長有同一之權限；又簡式審判程序
    之證據調查，不受刑事訴訟法第159 條第1 項、第161 條之
    2 、第161 條之3 、第163 條之1 及第164 條至第170 條規
    定之限制，刑事訴訟法第273 條之1 第1 項、第279 條第2
    項前段、第273 條之2 分別定有明文。
二、查本件被告所犯為死刑、無期徒刑、最輕本刑為三年以上有
    期徒刑以外之罪，且非高等法院管轄第一審之案件，其於準
    備程序就前揭被訴事實為有罪之陳述，經受命法官告知簡式
    審判程序之旨，並聽取當事人之意見後，本院認無不得或不
    宜改依簡式審判程序進行之處，爰依刑事訴訟法第273 條之
    1 第1 項、第284 條之1 ，裁定本件由受命法官獨任進行簡
    式審判程序，合先敘明。
貳、實體方面
一、上揭事實，業據被告乙○○於本院96年2 月9 日準備程序、
    審判時均供承不諱，核與被害人陳姿蘭於警詢中指述情節相
    符，再核與證人施明宏於95年9 月19日偵訊時之證述情節大
    致符合，並有被告上開帳戶之復華銀行斗信分行94年4 月25
    日函及其檢附被告乙○○帳戶之93年7 月1 日至93年8 月9
    日往來交易明細表、法務部戶役政連結作業系統之被告戶籍
    資料（見臺灣南投地方法院檢察署93年度偵字第1416號卷第
    179 頁、第180 頁、第207 頁），與菁英資產管理顧問公司
    託運單、中獎憑證，被害人陳姿蘭匯款至被告帳戶之華南銀
    行匯款回條聯，復華銀行開戶暨相關服務申請書、印鑑卡、
    客戶基本資料、被告身分証正反面、駕照影本、財團法人金
    融聯合徵信中心函、顧客即被告乙○○基本資料建檔（見臺
    灣南投地方法院檢察署93年度偵字第4006號卷第22頁、第26
    頁、第27頁、第149 頁至第154 頁）各1 份在卷可稽。足見
    被告之自白與事實相符，應有可信。又現今金融機構對於個
    人開戶，並未設有諸多限制，一般人若因合法用途而需使用
    帳戶，當自行至各金融機構開立帳戶即可，尚無向他人購入
    或承租帳戶使用之必要，又金融存款帳戶之存摺、提款卡、
    密碼等物，事關存戶個人財產權益之保障，除非本人或與本
    人關係親密者，一般人均有妥為保管防阻他人任意使用之認
    識，難認有自由流通之理由，縱使在特殊情況下，偶有交付
    他人使用之需，亦必深入瞭解用途後，再行提供使用，方符
    常情，若存款帳戶之存摺、提款卡落入不明人士手中，極易
    被利用為與財產有關之犯罪工具，此為吾人一般生活認識所
    易於體察之常識，如有犯罪之意圖者，徵求他人提供帳戶之
    存摺、提款卡、密碼等，客觀上亦可預見其目的在供作不法
    所取得金錢之存入後再行領出使用，以避免身分曝光，防止
    追查，此為一般人本於一般認知能力均甚易領會，而被告之
    學歷程度為高職畢業（見臺灣高雄地方法院檢察署95年度偵
    緝字第2884號卷第8 頁被告警詢筆錄），並知悉現今社會上
    詐騙狀況盛行，且於本院96年2 月9 日審理中均能應答自如
    ，其智識能力顯然未遜於一般常人，則其竟仍任意將上開帳
    戶之存摺、提款卡、密碼交與他人使用，其有幫助詐欺之未
    必故意甚明。綜上，被告自白與事實、經驗法則符合，而本
    案事證明確，其上揭幫助犯詐欺取財犯行，洵堪認定。
二、被告行為後，刑法及刑法施行法業於94年2月2日經總統以華
    總一義字第09400014901號令修正公布，並於95年7月 1日施
    行（下稱新刑法，修正前刑法下稱舊刑法），參酌最高法院
    95年5月23日刑事庭第8次會議決議，新刑法第2條第1項之規
    定，係規範行為後法律變更所生新舊法律比較適用之準據法
    ，於新刑法施行後，應適用新刑法第2條第1項之規定，為「
    從舊從輕」之比較。另於比較時應就罪刑有關之共犯、未遂
    犯、想像競合犯、牽連犯、連續犯、結合犯，以及累犯加重
    、自首減輕暨其他法定加減原因（如身分加減）與加減比例
    等一切情形，本於統一性及整體性原則，綜其全部罪刑之結
    果而為比較。本院審酌：
    (一)罰金刑部分：被告行為後，刑法第33條第 5款業已修正
        施行；修正後刑法第33條第5款規定「罰金：新臺幣1,0
        00元以上，以百元計算之。」，與修正前刑法第33條第
        5款規定「罰金：1元以上。」不同。比較新舊法結果，
        以舊法較有利於行為人。
    (二)易科罰金部分：被告行為後，罰金罰鍰提高標準條例第
        2 條業已廢止，而刑法第41條第1 項前段關於易科罰金
        之折算標準已由舊法之銀元100 元、200 元、300 元修
        正為新臺幣1,000 元、2,000 元、3,000 元，因屬科刑
        規範事項之變更，其折算標準為裁判時所應諭知，自有
        就新舊法規定比較之必要，經比較新舊法結果，以被告
        行為時之舊法較為有利於被告。
三、按刑法第339 條第1 項之詐欺取財罪，係以施用詐術使人陷
    於錯誤而交付財物為犯罪構成要件，上開不法份子利用被告
    乙○○提供之帳戶存摺、提款卡、密碼，作為指示被害人匯
    款進入而據以提領詐騙款項遂行詐欺犯行之工具，被告提供
    帳戶存摺、提款卡，要非詐欺取財罪之構成要件行為，且被
    告僅將帳戶存摺、提款卡、密碼等給與他人後即未再過問，
    亦無為自己犯罪之意思，其行為僅係對於該犯罪之實行有所
    助益之協助行為，故核被告乙○○所為，係犯刑法第30條第
    1 項、第339 條第1 項詐欺取財罪之幫助犯，應依刑法第30
    條第2 項之規定按正犯之刑減輕之。又公訴人雖僅就陳姿蘭
    於93年7 月16日匯19萬元入上開復華銀行乙○○帳戶內，雖
    漏列陳姿蘭於93年7 月22 日 另匯3 萬元入上開復華銀行乙
    ○○帳戶內之事實，惟檢察官就犯罪事實一部起訴者其效力
    及於全部，刑事訴訟法第267 條定有明文，因此，本院自應
    就此部分一併加以裁判，附此敘明。爰審酌被告將金融帳戶
    、提款卡、密碼提供他人犯罪使用，紊亂社會正常交易秩序
    ，並使不法之徒藉此輕易詐取財物，致檢警難以追查緝捕，
    助長詐騙集團詐取財物之犯罪風氣，及被害人遭詐騙財物達
    22萬元，損失非輕，惟被告於犯後業已坦認犯行，犯後態度
    良好，尚有悔意，且未曾有犯罪前科紀錄，並有同上署刑案
    資料查註紀錄表、臺灣高等法院被告前案紀錄表各1 份在卷
    可佐等一切情狀，量處如主文所示之刑，並斟酌本件被告高
    職畢之教育程度，職業為工，經濟狀況不富裕等情，有警詢
    筆錄可參（見臺灣高雄地方法院檢察署95年度偵緝字第2884
    號卷第8 頁至第11頁），乃諭知如易科罰金之折算標準，以
    資懲儆。
據上論斷，應依刑事訴訟法第273 條之1 第1 項、第284 條之1
、第299 條第1 項前段，刑法第2 條第1 項前段、刑法第30條第
1 項前段、第2 項、第339 條第1 項、修正前刑法第41條第1 項
，刑法施行法第1 條之1 ，廢止前罰金罰鍰提高標準條例第2 條
，判決如主文。
本案經檢察官甲○○到庭執行職務。
中    華    民    國    96    年  2     月      16 　 日
                  刑事第三庭  法  官  施添寶
以上正本證明與原本無異。
如不服本判決，應於收受判決書送達之日起10日內，向本院提出
上訴狀。
中    華    民    國    96    年  2     月      16 　 日
 　　　　　　　　　　　       書記官  王翌翔
附錄本判決論罪之法條：中華民國刑法第339條
意圖為自己或第三人不法之所有，以詐術使人將本人或第三人之
物交付者，處五年以下有期徒刑、拘役或科或併科一千元以下罰
金。
以前項方法得財產上不法之利益或使第三人得之者，亦同。
前二項之未遂犯罰之。
中華民國刑法第30條
幫助他人犯罪者，為從犯。雖他人不知幫助之情者，亦同。
